【裁判字號】    99,台上,3502
【裁判日期】    990609
【裁判案由】    擄人勒贖
【裁判全文】
最高法院刑事判決            九十九年度台上字第三五０二號
上  訴  人  甲○○
上列上訴人因擄人勒贖案件，不服台灣高等法院中華民國九十九
年三月十七日第二審判決（九十九年度上訴字第九七號，起訴案
號：台灣桃園地方法院檢察署九十八年度偵字第一五一九二、一
六二一六號），提起上訴，本院判決如下：
    主  文
上訴駁回。
    理  由
按刑事訴訟法第三百七十七條規定，上訴於第三審法院，非以判
決違背法令為理由，不得為之。是提起第三審上訴，應以原判決
違背法令為理由，係屬法定要件。如果上訴理由書狀並未依據卷
內訴訟資料，具體指摘原判決不適用何種法則或如何適用不當，
或所指摘原判決違法情事，顯與法律規定得為第三審上訴理由之
違法情形，不相適合時，均應認其上訴為違背法律上之程式，予
以駁回。本件原審經審理結果，認為上訴人涂盛權擄人勒贖之犯
行明確，因而維持第一審論處上訴人意圖勒贖而擄人之罪刑（處
有期徒刑九年），駁回上訴人在第二審之上訴。已詳敘其調查、
取捨證據之結果及憑以認定犯罪事實之心證理由。從形式上觀察
，並無違反經驗、論理法則或其他足以影響判決結果之違法情形
存在。上訴意旨略稱：(一)、上訴人因手頭暫時拮据而積欠租金新
台幣五萬元；係在遭對方一再催討、糾纏，並公然羞辱情形下，
始義憤填膺，一時心神喪失，犯下本案。(二)、上訴人失智犯錯後
，未曾開口提及贖金，亦無取贖動作。本案係警方於上訴人正要
釋放被害人邱黃美惠時，先一步查獲。如警方未查獲，上訴人亦
會及時釋放被害人。原判決未依刑法第二十七條第一項前段及同
法第三百四十七條第五項規定，減輕上訴人刑度，確有疏失。
(三)、上訴人經濟能力限，但犯後仍試圖與被害人和解，詎對方獅
子大開口，致未能成功。上訴人前無重大犯罪紀錄，犯後已深知
悔改，現於病監擔任繁重又不討喜之看護及清理污穢工作；再參
酌前述犯罪動機，可謂情堪憫恕。爰請依刑法第二十七條第一項
前段、第三百四十七條第五項及第五十九條之規定，給予上訴人
適度之減刑等語。
惟查，上訴人擄走、捆綁被害人並將之置放桃園縣龜山鄉○○路
二五二號三樓空房之浴室後，即撥打電話予乙○○、李芃璇，示
意備妥贖金；嗣警方因乙○○之報案，經查訪住戶王春蘭後，始
於上址救出被害人等事實，已經原判決認定明確。原判決就上訴
人所辯主觀上無擄人勒贖犯意，如何不足採信，亦已詳予指駁、
說明。亦即上訴人所辯其未要求贖金、中止擄人勒贖行為云云，
與事實不符。上訴人既未中止擄人勒贖行為，所為亦不合「未經
取贖而釋放被害人」之要件。則原判決未適用刑法第二十七條第
一項前段及同法第三百四十七條第五項規定減輕其刑，難謂有何
違誤。上訴人此部分指摘，應有誤會。其次，上訴人於原審準備
程序僅稱：內心氣憤，只想要報復（見原審卷第二三頁反面），
其後於審判期間甚且承認犯罪（見原審卷第五一頁）。均無刑法
第十九條第一項所定行為不罰之爭執，迨於法律審之本院始為上
開主張，並非依卷內訴訟資料為指摘，難謂係合法之上訴第三審
之理由。其餘上訴意旨，亦非依卷內訴訟資料，具體指摘原判決
不適用何種法則或如何適用不當，僅單純為事實上之爭執，亦不
得據為第三審上訴之適法理由。依上說明，上訴人之上訴與首揭
法定第三審之上訴要件不相適合，應認其上訴違背法律上之程式
，應予駁回。本件上訴既應從程序上予以駁回，上訴人請求適用
刑法第二十七條第一項前段、第三百四十七條第五項及第五十九
條之規定減刑，本院已無從審酌，附予敘明。
據上論結，應依刑事訴訟法第三百九十五條前段，判決如主文。
中    華    民    國  九十九  年    六    月    九    日
                      最高法院刑事第五庭
                          審判長法官  林  秀  夫
                                法官  宋      祺
                                法官  陳  祐  治
                                法官  林  瑞  斌
                                法官  李  英  勇
本件正本證明與原本無異
                                      書  記  官
中    華    民    國  九十九  年    六    月   十五   日
                                                      K

司法院資訊處製作；財團法人民間司法改革基金會備份。
